臺灣雲林地方法院刑事判決　　　　　　　 94年度訴字第674號
公　訴　人　臺灣雲林地方法院檢察署檢察官
被　　　告　乙○○
上列被告因偽證案件，經檢察官提起公訴（94年度偵字第835號）
，本院判決如下：
    主  文
乙○○證人，於執行審判職務之公署審判時，於案情有重要關係
之事項，供前具結，而為虛偽陳述，處有期徒刑伍月。
    事  實
一、乙○○與吳清池、丙○○係朋友關係。丙○○、甲○○為夫
    妻關係，與吳清池共同經營獨資商號「全民消防器材」（下
    稱全民公司），並擔任隱名合夥人，約定經營所得盈餘每達
    新臺幣（下同）200,000 元，即平分款項。於91年間，因雙
    方對全民公司盈餘如何分配，認定不同，遂協議拆夥，丙○○、甲○○自認吳清池應再給付渠等250,000 元，並委託乙○○調解。乙○○出面調解多次，且明知丙○○、甲○○自
    認吳清池應再給付渠等250,000 元等情，因雙方存有歧見，
    以致調解無法成立。同年10月間，吳清池向臺灣雲林地方法
    院檢察署告訴丙○○、甲○○涉犯業務侵占罪嫌，經臺灣雲
    林地方法院檢察署檢察官偵查終結，於92年7 月30日聲請簡
    易判決處刑，各具體求刑有期徒刑6 月，嗣經本院改依通常
    程序審理，以92年度易字第404 號審理。而乙○○是否參與
    協調及丙○○、甲○○及吳清池等人如何協調款項等情，均
    屬本院92年度易字第404 號被告丙○○、甲○○是否涉嫌業
    務侵占之重要關係事項。詎料，乙○○於93年11月16日執行
    審判職務之公署審判時，以證人身分到庭，並由審判長告知
    具結義務及偽證罪責，而供前具結，竟基於偽證之犯意，於
    辯護人主詰問時證稱：「（問：甲○○是否有麻煩你去做中
    間人？）沒有。」、「（問：甲○○是否有去你家提起他們
    有糾紛的事？）沒有。」及「（問：是否有幫他協調帳目的
    事？）沒有。」云云，故為虛偽陳述。
二、案經本院函送臺灣雲林地方法院檢察署檢察官偵查起訴。
    理  由
一、訊據被告乙○○固坦承與案外人吳清池、丙○○均為朋友關
    係，且曾於本院93年11月16日審理時出庭作證等情不諱，惟
    否認有何偽證犯行云云。辯稱：涉犯侵占罪者為吳清池，而
    非丙○○及甲○○，就吳清池涉犯侵占罪部分，被告並未出
    庭作證，故未涉及偽證罪嫌；又被告到丙○○家，才聽說吳
    清池欠丙○○250,000 元，丙○○請被告轉達吳清池還錢情
    事，但遭吳清池拒絕。被告僅答應傳話，而非調解人。況吳
    清池亦未委請被告當調解人，被告無可能以調解人自居，又
    吳清池與丙○○未出示帳目，則被告自未幫他們協調帳目，
    足見被告未虛偽陳述；此外，被告雖未供述曾出面協調，及
    結算後，吳清池應給付丙○○、甲○○250,000 等情，亦不
    影響對該案之判斷云云（詳本院簡易庭卷宗7 至10頁答辯狀
    ）。惟查：
  (一)案外人吳清池以告訴人身分，向臺灣雲林地方法院檢察署檢
    察官就案外人丙○○、甲○○涉嫌業務侵占一事提出告訴，
    經檢察官偵查終結後，以92年度偵字第935 號聲請簡易判決
    處刑書，對案外人丙○○、甲○○聲請簡易判決處刑，經本
    院北港簡易庭以92年度港簡字第216 號認為不宜簡易判決處
    刑，移由本院，經本院以92年度易字第404 號審理，而被告
    乙○○於93年11月16日，為本院92年易字404 號被告丙○○
    、甲○○業務侵占案件證人，於供前具結，並於辯護人主詰
    問時證稱：「（問：甲○○是否有麻煩你去做中間人？）沒
    有。（問：甲○○是否有去你家提起他們有糾紛的事？）沒
    有。（問：是否有幫他協調帳目的事？）沒有。」云云等情
    ，有本院92年度易字第404 號判決正本及93年11月16日審判
    筆錄在卷可稽（詳本院卷(一)4 至20頁，他字卷11至18頁），
    堪信屬實。是以，本院94年易字第404 號一案，告訴人為吳
    清池，被告係丙○○、甲○○，乙○○則為證人。被告乙○○於該案中，係就丙○○、甲○○是否涉嫌業務一事作證，
    而非吳清池有無侵占全民公司款項。被告於本院辯稱：涉嫌
    業務侵占者為吳清池，而非丙○○及甲○○，被告未擔任吳
    清池業務侵占案件之證人，因而未觸犯偽證罪云云，應有誤
    解，合先說明。
  (二)又本院92年度易字第404 號案件於93年10月25日進行準備程
    序時，曾勘驗被告乙○○及其女友、丙○○、甲○○等人對
    話錄音帶，而勘驗結果略以：「黃：丙○○（被告）。王：
    甲○○（被告）。林：乙○○。…黃：你記得你調解幾番你
    記得嗎？林：那也沒效。黃：我們全民消防的事你去調解，
    我們和吳清池這樣調解幾趟，你走到都不知道算（幾）次了
    。林：沒效啊，到最後說。…黃：最後他也跟我同意，錢他
    也說讓我收，他再從公司扣錢，我也跟你這樣講，你也講這
    樣對。林：什麼人收都嘛會通，那到時候再報帳，總帳再報
    入帳都嘛會通，哪會不通，誰收都可以，哪有一定誰收。…
    黃：欠多少你記得嗎？林：二十多啊。黃：二十幾萬。林：
    二十五萬，二十幾啦。黃：對啦，大家調解好，他算到最後
    他欠我的數目你都還記得。林：對呀。」等情，業據證人丙○○、甲○○於檢察官訊問證述屬實（詳他卷31、32頁），
    並有93年10月25日本院準備程序筆錄在卷可稽（詳他卷3 至
    10 頁）。 依此，被告擔任吳清池、丙○○及甲○○等人之
    調解人，曾調解合夥糾紛數次，明知雙方有帳目問題未釐清
    ，竟於本院92年度易字第404 號案件審理時，數次證述「沒
    有」。而根據該案辯護人主詰問問題所示，被告回答「沒有
    」，乃積極否認擔任調解人，故意隱匿親身見聞事項。顯見
    ，被告於本院證述內容，應屬虛偽。是被告於本院辯稱：僅
    答應傳話，未曾擔任調解人云云，自與事實不符，不足採信
    。
  (三)此外，根據上揭錄音譯文，被告在與丙○○、甲○○等人對
    話中，已經涉及全民公司款項由何人收取、全民公司是否為
    合夥關係、對帳結果等情，並明確表示「什麼人收都嘛會通
    ，那到時候再報帳，總帳再報入帳都嘛會通，哪會不通，誰
    收都可以，哪有一定誰收」、「二十五萬，二十幾啦」等語
    。顯然，被告非單純傳話，與吳清池溝通內容，已涉及92年
    度易字第404 號核心事實，即丙○○、甲○○是否會構成業
    務侵占犯行。被告是否曾經參與調解及調解結果為何，自屬
    該案重要關係事項無誤。是被告於本院辯稱：其待證事項與
    該案應無重要關係云云，自非可採。
  (四)綜上，本件事證明確，被告犯行，堪以認定。
二、核被告所為，係犯刑法第168 條偽證罪。爰審酌被告經具結
    程序後，竟仍於執行審判職務之公署審判時，故意隱匿與案
    情有重要關係事項，故意虛偽陳述，妨害法院認定事實，及
    依據被告供述內容所示，非在虛構丙○○、甲○○犯罪事實
    ，入人於罪，或袒護丙○○、甲○○，故意為有利於渠等之
    證述，而係全然圖自己利益，不願捲入吳清池、丙○○及甲○○等人糾紛中，惡性不若虛構犯罪事實之證人，但仍為偽
    證罪類型之一種，暨犯後否認犯行等一切情狀，量處如主文
    所示之刑。至於刑事訴訟法新法修正通過，採用交互詰問程
    序，法院審理刑事案件，相當程度依賴證人供述，若證人為
    故意為虛偽陳述，或明知事實發生經過，故意隱匿情節，則
    將有害法院發現真實。是為使人民充分瞭解在法院作證，必
    須據實證述，並給予作偽證之證人相當警惕，有必要給予相
    當監禁處分，被告雖於5 年內，未曾受有期徒刑以上刑之宣
    告，仍不宜給予緩刑，併此說明。
據上論斷，應依刑事訴訟法第299 條第1 項前段，刑法第168 條
，判決如主文。
本案經檢察官丁○○到庭執行職務
中　　華　　民　　國　　94　　年　　11　　月　　24　　日
                  刑事第二庭    審判長法  官  林  輝  煌
                                      法  官  李  明  鴻
                                      法  官  柯  志  民
以上正本證明與原本無異。
如不服本判決，應於判決送達後10日內，向本院提出上訴狀。
                                      書記官　魏  輝  碩
中　　華　　民　　國　　94　　年　　11　　月　　24　　日
論罪之法條全文：
刑法第168條
於執行審判職務之公署審判時或於檢察官偵查時，證人、鑑定人
、通譯於案情有重要關係之事項，供前或供後具結，而為虛偽陳
述者，處七年以下有期徒刑。
